臺灣臺東地方法院民事簡易判決
110年度東原簡字第38號
原      告  江兆森  
訴訟代理人  傅爾洵扶助律師
被      告  林韋萍  
            邱文強  

上列當事人間請求侵權行為損害賠償事件，於中華民國110年7月
29日辯論終結，本院判決如下：
    主      文
被告應連帶給付原告新臺幣壹拾伍萬元，及被告甲○○自民國一○
九年十二月二十四日起、被告乙○○自民國一○九年十二月二十五
日起，均至清償日止，按週年利率百分之五計算之利息。
原告其餘之訴駁回。
訴訟費用由被告連帶負擔百分之三十，餘由原告負擔。
本判決原告勝訴部分得假執行。 
    事實及理由
壹、程序部分：
    本件被告甲○○經合法通知，無正當理由未於言詞辯論期日到
    場，核無民事訴訟法第386條所列各款情事，爰依原告聲請
    由其一造辯論而為判決。
貳、實體部分：
一、原告主張：
    緣原告與被告甲○○於民國102年6月10日結婚，婚後同住在原
    告戶籍地，並育有3名未成年子女。108年2月6日，被告甲○○
    突攜未成年子女外出後即失聯，原告通報警方協尋被告甲○○
    及未成年子女，被告甲○○方於同年月10日連絡原告，向原告
    稱其不願返家、欲與原告離婚。原告試圖挽回，惟被告甲○○
    避不見面，原告與被告甲○○乃於108年7月24日經法院調解離
    婚。另就雙方子女監護權部分，則經法院於同年12月4日調
    解，原告與被告甲○○所生之3名未成年子女權利義務之行使
    或負擔由原告單獨任之。嗣於同年月12日原告向區公所申請
    為未成年子女監護權登記時，發現原告戶籍謄本記事欄內容
    登載「三女林苡宣（女、身分證統一編號：Z000000000、10
    8年11月6日出生）」。依林苡宣出生日期回推，懷孕週數以
    合理孕期37至42週前後推算，被告甲○○可能之受孕日期為10
    8年1月底至108年2月底之期間。然被告甲○○於108年2月6日
    自行離開原告基隆住處前，即與原告諸多爭吵感情不睦，已
    許久未發生性行為，遑論被告甲○○返回苗栗娘家住處後，對
    原告避不見面，雙方更無夫妻之實，原告依此推斷林苡宣並
    非被告甲○○與原告所生，便向臺灣苗栗地方檢察署對被告甲
    ○○及林苡宣之生父提出妨害家庭告訴，經檢察官查明林苡宣
    之生父為被告乙○○。被告2人於原告與被告甲○○婚姻關係存
    續期間交往及發生性交行為，破壞原告與配偶即被告甲○○婚
    姻生活之誠實與信任關係，動搖渠等共同生活之圓滿、安全
    及幸福，原告自得依民法第184條第1項前段、第185條第1項
    前段、第195條第1項、第3項之規定，請求被告2人應連帶賠
    償原告精神慰撫金新臺幣（下同）50萬元。並聲明：被告應
    連帶給付原告50萬元，及自起訴狀繕本送達之翌日起至清償
    日止，按年利率5％計算之利息。
二、被告甲○○經合法通知，未於言詞辯論期日到場，亦未提出書
    狀為任何聲明或陳述。
三、被告乙○○則以不爭執事實，但認為原告請求賠償金額過高等
    語置辯。並答辯聲明：原告之訴駁回。
四、得心證之理由：
  ㈠原告主張被告甲○○、乙○○均明知原告與被告甲○○之婚姻關係
    存續中，竟仍為不正常交往，更於108年1、2月間某日於不
    詳處所發生性交行為，破壞原告與被告甲○○婚姻生活之誠實
    與信任關係，動搖其等共同生活之圓滿、安全及幸福等情，
    業據原告提出其與被告甲○○間之離婚調解筆錄、酌定未成年
    子女權利義務行使負擔調解筆錄；戶籍謄本為證（詳苗簡卷
    第21頁至第28頁），又被告甲○○於他案偵查中亦自承：我跟
    原告在108年農曆過年時就分居，後來跟被告乙○○在玩遊戲
    認識，在108年2月10幾日，我去他臺東住處，跟他發生1次
    性行為，他當時也知道我還沒有離婚，因為我有當面跟他聊
    過這些事，後來我跟乙○○在108年4月左右分手，之後就再也
    沒聯絡。小孩的生父是被告乙○○等語（詳苗檢他509卷㈠第17
    頁、第61頁），並有原告與被告甲○○於108年2月7日至2月24
    日間之通訊軟體對話截圖在卷可參（詳苗檢他509卷㈠第21頁
    至第55頁）。且被告乙○○雖以前詞置辯，惟對於原告主張事
    實及被告甲○○於他案偵查所述並未爭執，本院審酌上開事證
    ，堪信原告前開主張為真。
　㈡按因故意或過失，不法侵害他人之權利者，負損害賠償責任
    。故意以背於善良風俗之方法，加損害於他人者亦同。數人
    共同不法侵害他人之權利者，連帶負損害賠償責任。，民法
    第184條第1項、第185條分別定有明文。次按不法侵害他人
    基於父、母、子、女或配偶關係之身分法益而情節重大者，
    被害人雖非財產上之損害，亦得請求賠償相當之金額，此觀
    民法第195條第3項準用同條第1項前段規定自明；又婚姻乃
    男女雙方以終身共同生活為目的而締結之身分契約，夫妻之
    一方對於婚姻關係之完整享有人格利益，故於婚姻關係中，
    當事人間互負有貞操、互守誠信及維持圓滿之權利與義務，
    此種利益即民法第195條第3項所稱之「基於配偶關係之身分
    法益」。是侵害配偶關係所生身分法益之行為，並不以通姦
    行為為限，倘夫妻任一方與他人間存有逾越朋友交遊等一般
    社交行為之不正常往來，甚而肌膚之親，其行為已逾社會一
    般通念所能容忍之範圍，已達破壞婚姻共同生活之圓滿安全
    及幸福之程度，即足當之。
　㈢經查，被告2人就原告主張之前揭事實均未爭執，且經本院認
    定屬實，已詳前述。本院另審以，原告與被告甲○○於102年6
    月10日起迄108年7月24日止之期間，婚姻關係仍存續中，被
    告乙○○明知上情，竟仍於前開期間與被告甲○○交往及發生性
    行為，則原告主張被告2人於前開期間之交往及性行為，業
    已共同侵害其配偶關係之身分法益，亦堪信為真實；復衡以
    一般生活上之經驗，被告2人上開共同行為，對原告與甲○○
    之婚姻圓滿狀態亦已產生不良影響，最終也成為原告與被告
    甲○○婚姻關係解消原因之一，則被告2人上開共同行為自屬
    情節重大，原告也因此精神痛苦難當，故原告自得依首揭民
    法第195條第3項之規定請求非財產上之損害賠償即慰撫金。
  ㈣次按非財產上損害之慰撫金數額，究竟若干為適當，應斟酌
    兩造身分、地位、經濟狀況、加害程度及其他各種情形，俾
    為審判之依據（最高法院86年度台上字第511號、第3537號
    判決意旨參照）；又慰撫金之賠償，其核給之標準固與財產
    上損害之計算不同，然非不可斟酌雙方身分資力與加害程度
    ，核定相當之數額。惟所謂相當，除斟酌雙方身份資力外，
    尤應兼顧加害程度與其身體、健康影響是否重大以為斷（最
    高法院51年台上字第223號判例、89年度台上字第1952號判
    決意旨可資參照）。經查，原告於108年收入為82,113元左
    右，名下無財產；被告甲○○為高職畢業，108年收入為3,850
    元，名下有日產牌汽車1輛；被告乙○○為高職肄業，108年收
    入為10,080元，名下有三陽牌汽車1輛等情，並有被告2人之
    戶籍資料查詢結果及稅務電子閘門財產所得調件明細表在卷
    可按。本院審酌兩造之學經歷、經濟狀況、本件侵權行為發
    生之原因、責任歸屬，被告2人係以故意侵權行為之方式、
    被告2人侵權行為時間長短，原告因被告前揭侵權行為因此
    所受精神上痛苦之程度等一切情狀，認原告請求精神慰撫金
    50萬元尚屬過高，應以15萬元為相當，則原告請求精神慰撫
    金於15萬元之範圍內，應予准許，逾此範圍則屬無據，不應
    准許。
  ㈤又給付有確定期限者，債務人自期限屆滿時起，負遲延責任
    。給付無確定期限者，債務人於債權人得請求給付時，經其
    催告而未為給付，自受催告時起，負遲延責任。其經債權人
    起訴而送達訴狀，或依督促程序送達支付命令，或為其他相
    類之行為者，與催告有同一之效力，民法第229條第1項、第
    2項定有明文。又遲延之債務，以支付金錢為標的者，債權
    人得請求依法定利率計算之遲延利息。但約定利率較高者，
    仍從其約定利率。應付利息之債務，其利率未經約定，亦無
    法律可據者，週年利率為5％，民法第233條第1項、第203條
    亦分別著有明文。本件原告對被告2人之共同侵權行為請求
    權，核屬無確定期限之給付，既經原告起訴而送達訴狀，被
    告迄未給付，依法當應負遲延責任。是原告請求自起訴狀繕
    本送達甲○○之翌日即109年12月24日起、及送達乙○○之翌日
    即109年12月25日起（詳苗簡卷第35頁、第37頁），均至清
    償日止，按週年利率5％計算之法定遲延利息，核無不合，亦
    應准許。
  ㈥綜上所述，原告依民法第184條第1項前段、第185條第1項前
    段、第195條第1項、第3項之規定，請求被告2人連帶賠償原
    告精神慰撫金15萬元，及被告甲○○自109年12月24日起、被
    告乙○○自109年12月25日起，均至清償日止，按週年利率5%
    計算之法定遲延利息，為有理由，應予准許。逾此範圍之請
    求，則無理由，應予駁回。
五、本件判決基礎已臻明確，兩造其餘攻擊防禦方法及訴訟資料
    ，核與判決結果不生影響，爰不一一論列。
六、本件為適用簡易訴訟程序所為被告部分敗訴之判決，就被告
    敗訴部分，爰依民事訴訟法第389條第1項第3款之規定，依
    職權宣告假執行。
七、訴訟費用負擔之依據：民事訴訟法第79條、第85條第2項。
中　　華　　民　　國　　110 　年　　8 　　月　　13　　日
                  臺東簡易庭　法  官　吳俐臻
以上正本係照原本作成。
如不服本判決，應於判決送達後20日內向本院提出上訴狀，同時
表明上訴理由（應按他造當事人之人數檢附繕本）。
中　　華　　民　　國　　110 　年　　8 　　月　　13　　日
                              書記官  王品涵